臺灣高雄地方法院刑事判決
110年度訴字第141號
公  訴  人  臺灣高雄地方檢察署檢察官
被      告  李雅惠


上列被告因詐欺案件，經檢察官提起公訴（109年度偵字第3803
、3974號），本院判決如下：
    主  文
李雅惠犯三人以上共同詐欺取財罪，處有期徒刑壹年貳月。緩刑
參年，緩刑期間付保護管束，並應履行如附表所示之負擔。
    事  實
一、李雅惠已預見金融機構帳戶係個人理財之重要工具，為個人
    財產、信用之重要表徵，如提供金融機構帳戶予他人匯款項
    使用並協助提款，可能使他人遂行加重詐欺取財犯行，並藉
    此取得、掩飾及隱匿詐欺贓款，竟仍共同意圖為自己不法之
    所有，基於三人以上共同犯詐欺取財及隱匿詐欺所得去向洗
    錢之不確定犯意聯絡，於民國108年12月18日前某日，將其
    中華郵政帳號000-00000000000000號帳戶（下稱郵局帳戶）
    提供予潘宏偉（經本院109年度審訴字1408號判處罪刑確定
    ，潘宏偉使用LINE通訊軟體之暱稱為「陳皓偉」），供其所
    屬詐欺集團使用。嗣由該詐欺集團之電信機房不詳成年成員
    於108年12月16日至18日期間，陸續撥打電話及傳送訊息予
    何月葭，佯稱為其姪子，因積欠貨款極需借款云云，致何月
    葭陷於錯誤，依指示於108年12月18日（起訴書誤載為19日
    ，經檢察官當庭更正）12時54分許委請其弟媳匯款新臺幣（
    下同）20萬元至上開郵局帳戶而詐欺得手。李雅惠再依潘宏
    偉以LINE通訊軟體指示，旋於同（18）日13時6分許前往高
    雄市○○區○○○街00號德智郵局臨櫃提領上開20萬元，並於同
    日14時許持往高雄市三民公園全數交予駕駛車牌號碼000-00
    00號自小客車到場之潘宏偉收受，潘宏偉再上繳予詐欺集團
    成員綽號「阿勝」之不詳男子，而遮斷金流以掩飾、隱匿前
    述犯罪所得之去向並逃避國家追訴、處罰。嗣何月葭發覺遭
    騙，報警處理，而悉上情。
二、案經何月葭訴由高雄市政府警察局三民第一分局及鼓山分局
    報告臺灣高雄地方檢察署檢察官偵查起訴。
    理  由
一、證據能力部分
　　本判決所引具有傳聞證據性質之證據資料，經當事人於本院
    審理期日同意為證據使用，是其縱無刑事訴訟法第159條之1
    至第159條之4或其他傳聞法則例外之情形，亦經本院審酌該
    證據作成之情況，既無違法取得情事，復無證明力明顯過低
    等情形，以之作為證據為適當，應認為均有證據能力。
二、認定事實所憑證據及理由
　　上開犯罪事實，業據被告李雅惠於本院審理時坦承不諱（本
    院卷第275、281至282頁），核與證人即告訴人何月葭之警
    詢證述、證人即詐欺集團成員潘宏偉於本院審理時證述之內
    容相符，並有告訴人遭騙之LINE對話紀錄、郵政匯款單、被
    告之郵局帳戶開戶基本資料、交易明細、存摺封面及內頁明
    細影本、被告臨櫃提款之提款單、德智郵局監視器錄影畫面
    截圖、本院109年度審訴字1408號刑事判決（潘宏偉犯三人
    以上共同詐欺取財罪）等件在卷可稽，並據被告坦承潘宏偉
    收取其帳戶後，會另外請人匯錢至該帳戶等語（偵一卷第51
    頁），可徵被告對於本案詐欺集團除有潘宏偉負責收簿外，
    另有電信機房成員指示被害人匯款而屬3人以上組成一節，
    已可預見，足認被告前揭任意性自白與事實相符，堪予採信
    。從而，本案事證明確，被告上開犯行，均堪認定，應依法
    論科。
三、論罪科刑
　㈠被告提供上開帳戶及提款後交付潘宏偉以移轉隱匿本案詐欺
    取財犯罪所得之行為，雖未始終參與各階段之犯行，但主觀
    上對該詐欺集團呈現細密之多人分工模式及彼此扮演不同角
    色、分擔相異工作等節，顯已有所預見，且其所參與者既係
    本件整體詐欺取財及洗錢犯罪計畫不可或缺之重要環節，其
    與前述詐欺集團成員間，在合同意思範圍內，各自分擔本案
    犯罪行為之一部，彼此相互利用他人之行為，最終共同達成
    其等詐欺取財及洗錢犯罪之目的，自應就本案詐欺集團詐欺
    取財及洗錢犯行，同負全責。
　㈡核被告所為，係犯刑法第339條之4第1項第2款之三人以上共
    同詐欺取財罪、洗錢防制法第14條第1項之一般洗錢罪。被
    告就上開犯行，與潘宏偉及上開不詳詐騙集團成員間，有犯
    意聯絡及行為分擔，應依刑法第28條規定論以共同正犯。被
    告以一行為觸犯上開數罪，為想像競合犯，應依刑法第55條
    規定，從一重論以三人以上共同犯詐欺取財罪。檢察官起訴
    書雖未記載被告上開洗錢犯行，但此部分與業經起訴之三人
    以上共同詐欺取財罪間有想像競合犯之裁判上一罪關係，為
    起訴效力所及，且本院於審理中已告知被告上情並補充法條
    ，無礙被告防禦權之行使，本院自得一併審理，附此敘明。
  ㈢刑之減輕事由
    按想像競合犯之處斷刑，本質上係「刑之合併」。其所謂從
    一重處斷，乃將想像競合犯組成之評價上數罪，合併為科刑
    一罪，其所對應之刑罰，亦合併其評價上數罪之數法定刑，
    而為一個處斷刑。易言之，想像競合犯侵害數法益者皆成立
    犯罪，論罪時必須輕、重罪併舉論述，同時宣告所犯各罪名
    ，包括各罪有無加重、減免其刑之情形，亦應說明論列，量
    刑時併衡酌輕罪部分量刑事由，評價始為充足，然後依刑法
    第55條前段規定「從一重處斷」，非謂對於其餘各罪可置而
    不論。因此，法院決定處斷刑時，雖以其中最重罪名之法定
    刑，做為裁量之準據，惟於裁量其輕重時，仍應將輕罪合併
    評價在內（最高法院108年度台上字第4405號、第4408號刑
    事判決意旨參照）。查被告就本案犯行，於本院審理時坦承
    不諱，而依洗錢防制法第16條第2項規定：「犯前二條之罪
    ，在偵查或審判中自白者，減輕其刑」，故本件被告所犯洗
    錢防制法部分，依上開說明，應減輕其刑，又被告本件犯行
    係從一重之三人以上共同詐欺取財罪論處，是其此部分想像
    競合輕罪得減刑部分，本院量刑時將併予審酌。
  ㈣爰審酌被告係智識成熟之人，在政府及大眾媒體之廣泛宣導
    下，對於國內現今詐騙案件層出不窮之情形自有所認知，竟
    率爾提供名下金融帳戶供詐欺集團成員行騙財物，並親自提
    領詐欺贓款交予詐欺集團成員，除造成他人受有財產損害，
    並使國家追訴犯罪困難，助長詐欺犯罪之猖獗，所為應予非
    難譴責。又被告於偵查中及本院審理之初一度否認矯飾犯行
    ，惟念其於本院傳喚證人行交互詰問程序完畢後，已知坦承
    犯行，犯後態度尚可，且就洗錢部分之犯行合於上述自白減
    刑事由而得作為量刑有利因子；復與告訴人達成調解而獲得
    原諒，有本院調解筆錄、告訴人之刑事陳述狀在卷可稽，堪
    認被告願彌補其犯罪所生之損害。兼衡其犯罪之動機、手段
    、造成告訴人等損害之程度及賠償情形，及其自述之智識程
    度、家庭經濟狀況等一切情狀，量處如主文所示之刑，以資
    儆懲。
四、緩刑宣告
　　被告未曾因故意犯罪而受有期徒刑以上刑之宣告，有臺灣高
    等法院前案紀錄表在卷可按，符合刑法第74條第1項第1款規
    定緩刑資格要件。茲念其因一時失慮，致罹刑章，被告犯後
    已坦承犯行，並與告訴人達成調解而獲得原諒，信被告經此
    偵、審程序及罪刑之宣告，當知所警惕，而無再犯之虞，本
    院認前開宣告之刑以暫不執行為適當，爰依刑法第74條第1 
    項第1款之規定，宣告緩刑3年，以啟自新。且為使被告記取
    教訓、導正觀念強化法治認知，並確實履行其與告訴人間之
    分期付款賠償條件，認以附帶條件之緩刑宣告為適當，爰審
    酌被告犯行之不法程度、上開犯後態度、現在之生活狀況及
    資力水準等情，依刑法第74條第2項第5款、第8款之規定，
    課予被告如附表所示之緩刑負擔條件，另依刑法第93條第1 
    項第2款規定，諭知被告於緩刑期間併付保護管束，俾由執
    行機關能予適當督促，以觀後效。若被告未能遵守上開緩刑
    所附之條件，情節重大者，檢察官得聲請本院撤銷被告緩刑
    之宣告，附此敘明。
五、沒收部分
  ㈠被告本案提供予詐欺集團使用之郵局帳戶，雖為其所有供犯
    罪所用之物，惟上開帳戶已被列為警示帳戶，無再遭詐欺集
    團使用之可能，其沒收不具有刑法上之重要性，故依刑法第
    38條之2第2項規定，不予宣告沒收。
  ㈡又洗錢防制法第18條第1項前段固規定：「犯第14條之罪，其
    所移轉、變更、掩飾、隱匿、收受、取得、持有、使用之財
    物或財產上利益，沒收之」，但條文並無「不問屬於犯罪行
    為人與否」之要件（絕對義務沒收），當以屬於（按指實際
    管領）犯罪行為人者為限，始應（相對義務）沒收。查本案
    遭被告掩飾、隱匿去向與所在之詐欺贓款，被告已全數交付
    予詐欺集團成員潘宏偉，潘宏偉再上繳予「阿勝」，有如前
    述，則本案遭被告掩飾、隱匿去向與所在之詐欺所得，已不
    在被告實際管領之中，自無從依上開規定諭知沒收。另卷內
    亦乏積極證據證明被告就本案犯行因此獲有報酬，無從認定
    被告有何實際獲取之犯罪所得，爰不予宣告沒收或追徵其價
    額，附此敘明。
據上論斷，應依刑事訴訟法第299條第1項前段，判決如主文。
本案經檢察官鄭博仁提起公訴，檢察官陳宗吟到庭執行職務。
中　　華　　民　　國　　111 　年　　4 　　月　　20　　日
                  刑事第七庭    審判長法  官  林柏壽
                                      法  官  李宜穎
                                      法  官  陳力揚
以上正本證明與原本無異。
如不服本判決應於收受送達後20日內向本院提出上訴書狀，並應
敘述具體理由；如未敘述上訴理由者，應於上訴期間屆滿後20日
內向本院補提理由書（均須按他造當事人之人數附繕本）「切勿
逕送上級法院」。
中　　華　　民　　國　　111 　年　　4 　　月　　20　　日
   　　　　　　　　　　　　　　　　　 書記官  吳采蓉
附錄本案論罪科刑法條：
《洗錢防制法第14條》
有第二條各款所列洗錢行為者，處7年以下有期徒刑，併科新臺
幣5百萬元以下罰金。
前項之未遂犯罰之。
前二項情形，不得科以超過其特定犯罪所定最重本刑之刑。
《刑法第339條之4》
犯第339條詐欺罪而有下列情形之一者，處1年以上7年以下有期
徒刑，得併科1百萬元以下罰金：
一、冒用政府機關或公務員名義犯之。
二、三人以上共同犯之。
三、以廣播電視、電子通訊、網際網路或其他媒體等傳播工具，
    對公眾散布而犯之。
前項之未遂犯罰之。
附表：
編號 緩刑負擔之內容 1 被告應給付告訴人何月葭5萬元，以匯款方式分期匯入告訴人指定帳戶（詳卷），於110年2月16日前給付1萬元，餘款4萬元，自111年3月15日起至全部清償完畢為止，共分為14期，每月為一期，按月於每月15日前給付3千元（最後一期為1千元），如有一期未付，尚未到期部分視為全部到期。（此為本院111年度雄司附民移調字第219號調解筆錄之履行條件） 2 被告應接受貳場次之法治教育課程。